臺灣臺北地方法院民事判決　　　　　　　94年度訴字第1661號
原　　　告　台北市政府工務局養護工程處
法定代理人　羅俊昇
訴訟代理人　張世興律師
複代理人　　游雅鈴律師
　　　　　　陳瓊苓律師
被　　　告　甲○○
上列當事人間返還不當得利等事件，本院於九十四年九月十四日
言詞辯論終結，判決如下：
    主  文
被告應將坐落台北市○○區○○段三小段第二二四之一地號土地
上如附圖所示Ａ部分面積六十五平方公尺之地上建物拆除，並將
土地返還原告。
被告應給付原告新台幣陸拾貳萬零陸佰陸拾柒元整及自民國九十
四年三月二十三日起至清償日止，按年息百分之五計算之利息；
並應自民國九十四年三月一日起至返還前開土地之日止，按年給
付原告就前開土地面積六十五平方公尺，依該土地當年度申報地
價百分之五計算之不當得利及損害金。
原告其餘之訴駁回。
訴訟費用由被告負擔。
本判決第一項於原告以新台幣壹佰捌拾柒萬元供擔保後，得假執
行。
本判決第二項於原告以新台幣貳拾壹萬元供擔保後，得假執行。
原告其餘假執行聲請駁回。
    事實及理由
一、原告起訴主張略以：緣坐落台北市○○區○○段3小段第224
    -1地號土地（下稱系爭土地）係屬台北市所有，由原告管理
    ，惟被告無合法正當權源，竟搭蓋地上物予以占用，屢經多
    次催討，均拒不返還，原告不得已爰依民法第767條規定請
    求被告拆除地上物，並將土地返還予原告。被告占用系爭土
    地之面積為65平方公尺，每平方公尺土地公告現值為新台幣
    （下同）8萬8359元。因此，被告占用系爭土地所獲利益即
    高達574萬3335元。被告無權占用系爭土地，致原告受有相
    當於按公告地價5%計算之損害金及不當得利，被告除應返還
    自民國89年3月1日起至94年2月28日止之不當利得，共計62
    萬667元外（計算方式如附表），並應自94年3月1日起至返
    還土地之日止給付原告依占用土地面積按當年度公告地價5%
    計算之不當利得及損害金。又系爭土地位於萬華區○○路○
    段上，鄰近之萬大路、西藏路、環河南路、中華路等交通要
    道，均有數線公車經過，且鄰近萬華火車站，交通十分便捷
    。此外，系爭土地鄰近有雙園國小、萬華國中、華江女中、
    雙園市場等，且商店林立，商業發達、交通便利、生活機能
    甚佳。是故，原告請求按土地公告地價5%計算不當得利，顯
    較市面上租金行情為低，絕無過高可言。另被告主張其所有
    系爭建物同時坐落於萬華區○○段○○段224、224-1、224-2
    地號上，且已繳納該使用補償金云云，並提出台北市政府財
    政局市有財產收入繳款單影本29紙。經查，被告主張其所繳
    納之補償金係為台北市政府財政局所經管之萬華區○○段○
    ○段224、224-2之2筆地號，惟原告所主張之萬華區○○段○
    ○段224-1地號不同。是故，被告仍應給付原告之不當得利
    及損害金。為此聲明被告應自坐落台北市○○區○○段3小
    段224-1地號如附圖所示面積65平方公尺之土地內遷出，將
    該土地上之地上物即門牌號碼為台北市○○區○○路2段33-
    2號拆除，將土地返還原告。被告應給付原告62萬667元及自
    94年3月1日起至清償日止，按年息5%計算之利息；並應自94
    年3月1日起至返還前開土地之日止，按年給付原告就前開土
    地面積65平方公尺，依該土地當年度申報地價5%計算之不當
    得利及損害金。並願供擔保請准宣告假執行。
二、被告則以：被告於系爭土地上所居住之建物係於民國50年前
    建造，其使用土地為台北市○○區○○段3小段224、224-1
    、2 24-2地號。此批土地經議員協商，數十戶居民全部同意
    以無息方式並分期繳納租金，被告均按期繳納租金總計33萬
    525 元。但原告於86年10月13日、90年11月9日、91年5月3
    日來函要求追收五年不當得利65萬2256元、101萬479元及
    107萬2597元，經向稅捐稽徵處查得一般土地稅率為千分之
    十，道路用地為千分之六，有建物者得以千分之二計算，原
    告計算租金要求一次付款，又加計5%計算之利息，並不合理
    。經詢問得知如繳納完租金，並遷入戶籍，可按六折計算租
    金，被告從未享受六折優待，希望扣除六折租金差額。為此
    聲明原告之訴駁回。
三、原告主張系爭土地係屬台北市所有，由原告管理，被告無權
    占有系爭土地，經測量其佔用如附圖所示Ａ部分面積為65平
    方公尺。系爭土地86年7月起公告地價為4萬90元、89年7月
    起公告地價為3萬8227元、93年1月起公告地價為3萬7557元
    等情，並提出土地登記簿謄本、台北市公告土地現值及公告
    地價查詢系統為證，並經地政事務所現場測量製有複丈成果
    圖附卷可憑，復為被告所不爭執。堪信為真實。從而，原告
    依所有物返還請求權請求被告拆除佔用系爭土地如附圖所示
    Ａ部分面積六十五平方公尺上建物，並返還土地，洵屬有據
    。茲兩造所爭執者為原告請求被告給付租金是否合理？
四、按城市地方房屋之租金，以不超過土地及其建築物申報總價
    年息10%為限。此條規定於租用基地建築房屋均準用之。土
    地法第97條、第105條分別定有明文。又基地租金之數額，
    除以基地申報地價為基礎外，尚須斟酌基地之位置，工商業
    繁榮之程度，承租人利用基地之經濟價值及所受利益等項，
    並與鄰地租金相比較，以為決定，並非必達申報總地價年息
    百分之十最高額。最高法院68年台上字第3071號判例可資參
    照。經查：系爭土地位於台北市○○區○○路2段上，鄰近
    之萬大路、西藏路、環河南路、中華路等交通要道，均有數
    線公車經過，且鄰近萬華火車站，交通十分便捷。系爭土地
    鄰近有雙園國小、萬華國中、華江女中、雙園市場等，且商
    店林立，商業發達、交通便利、生活機能甚佳。原告請求按
    系爭土地公告地價5%計算相當於不當得利之租金，尚屬合理
    。被告雖抗辯經議員協商原告同意無息並分期繳納租金及請
    求按租金六折計算云云，惟均未舉證以實其說，其抗辯尚不
    足採。至於被告已繳納租金部分均與系爭土地無關，併予敘
    明。故原告請求自89年3月1日起至94年2月28日止之不當得
    利，共62萬667元及自支付命令送達被告翌日即94年3月23日
    起至清償日止，按年息5%計算之利息。另自94年3月1日起至
    被告遷出系爭土地止，按公告地價5%計算之不當得利及損害
    金，洵屬有據。應予准許。至於原告請求自94年3月1日起至
    94 年3月22日止之法定遲延利息，原告既未通知被告請求履
    行，不發生遲延問題，此部分請求，自屬無據，應予駁回。
    原告陳明願供擔保，聲請宣告假執行，就原告勝訴部分核無
    不合，爰酌定相當擔保金額准許之。原告其餘假執行聲請，
    因其訴駁回而失所附麗，應併予駁回。
四、結論：原告之訴為有理由，依民事訴訟法第385條第1項前段
    、第79條、第390條第2項判決如主文。
中　　華　　民　　國　　94　　年　　9 　　月　　28　　日
                  民事第四庭    法　官　薛中興
以上正本係照原本作成
如對本判決上訴，須於判決送達後20日內向本院提出上訴狀
中　　華　　民　　國　　94　　年　　9 　　月　　28　　日
                    　　　　　　書記官　薛德芬
